臺灣桃園地方法院刑事裁定
111年度單禁沒字第892號
聲  請  人  臺灣桃園地方檢察署檢察官
被      告  陳敍瑋




上列被告因違反毒品危害防制條例案件（111年度毒偵緝字第705
號、第706號、第707號、111年度撤緩毒偵字第19號、第20號）
，經聲請人聲請宣告沒收（111年度聲沒字第891號），本院裁定
如下：
    主  文
扣案如附表一所示之物均沒收銷燬之。
扣案如附表二所示之物均沒收。
其餘聲請駁回。
    理  由
一、聲請意旨略以：被告陳敍瑋涉嫌施用第二級毒品案件，業經
    臺灣桃園地方檢察署檢察官以l11年度撤緩毒偵緝字第19號
    、第20號、111年度毒偵緝字第705號、第706號、第707號案
    件為不起訴處分確定在案，而該等案件所查扣之第二級毒品
    安非他命1包（毛重0.397公克），經送檢驗，呈甲基安非他
    命陽性反應，有交通部民用航空局航空醫務中心108年1月22
    日航藥鑑字第0000000號毒品鑑定書1紙附卷可稽，為毒品危
    害防制條例第2條第2項第2款所規定之第二級毒品，屬違禁
    物，爰依法聲請裁定沒收並銷毀之。而扣案之吸食器1組、2
    組、1組、殘渣袋1只及針筒2支，業據被告供述為其所有，
    且為其施用毒品器具，然因法律上原因未能判決有罪，爰依
    法聲請宣告沒收之等語。
二、按查獲之第一級、第二級毒品及專供製造或施用第一級、第
    二級毒品之器具，不問屬於犯罪行為人與否，均沒收銷燬之
    ，毒品危害防制條例第18條第1項前段定有明文。次按違禁
    物，不問屬於犯罪行為人與否，沒收之；違禁物或專科沒收
    之物得單獨宣告沒收，刑法第38條第1項、第40條第2項分別
    定有明文。而上開條文既均自民國105年7月1日施行生效，
    即無後法優於前法原則之適用，則本於特別法優先於普通法
    原則，毒品危害防制條例前揭規定相對於刑法關於沒收之規
    定，自應優先適用。又按供犯罪所用、犯罪預備之物或犯罪
    所生之物，屬於犯罪行為人者，得沒收之；第38條第2項、
    第3項之物、第38條之1第1項、第2項之犯罪所得，因事實上
    或法律上原因未能追訴犯罪行為人之犯罪或判決有罪者，得
    單獨宣告沒收，刑法第38條第2項前段、第40條第3項分別定
    有明文。　　
三、經查，被告陳敍瑋因違反毒品危害防制條例案件，經臺灣桃
    園地方檢察署檢察官於111年5月16日以l11年度撤緩毒偵緝
    字第19號、第20號、111年度毒偵緝字第705號、第706號、
    第707號為不起訴處分確定，經本院職權核閱上開撤緩毒偵
    緝字、毒偵緝字卷宗無訛，並有前開不起訴處分書及臺灣高
    等法院被告前案紀錄表在卷可稽。查本案扣案之如附表一編
    號1所示之物，經送鑑驗結果，確檢出第二級毒品甲基安非
    他命成分（詳如附表一所示）一節，有如附表一編號1所示
    之鑑定書在卷可查，顯見附表一編號1所示之扣案物品屬毒
    品危害防制條例第2條第2項第2款所列之第二級毒品甲基安
    非他命無訛，是聲請人聲請沒收銷燬如附表一編號1所示之
    物，於法要無不合，應予准許。又該盛裝毒品之包裝袋或包
    裝容器，以現今所採行之鑑驗方式，包裝袋或包裝容器均仍
    會殘留微量毒品，而無法將之完全析離，亦均應依毒品危害
    防制條例第18條第1項前段之規定，一併諭知沒收銷燬之。
    而因鑑驗用罄之第二級毒品甲基安非他命部分，既經鑑定機
    關取樣而鑑析用罄，足認該部分之毒品業已滅失，爰不另宣
    告沒收銷燬之，附此敘明。另本案所查扣之如附表一編號2
    所示之玻璃球吸食器1組，經檢出第二級毒品甲基安非他命
    成分（詳如附表一編號2所示）一節，有如附表一編號2所示
    之鑑定書在卷可佐，而附表一編號2所示之毒品吸食器具1組
    ，因無從與所盛裝之毒品完全析離，仍有微量之毒品殘留於
    其內，是亦應一併沒收銷燬。　　　
四、另扣案之如附表二編號1至2所示之物，為被告所有，且為供
    其施用第二級毒品甲基安非他命所用之物等情，業據被告於
    警詢與偵訊時供述明確（108年度毒偵字第2283號卷第17頁
    、90、121頁），屬供被告本案犯罪所用且為被告所有之物
    ，揆諸前揭說明，應依刑法第38條第2項前段、第40條第3項
    規定予以宣告沒收。
五、至聲請人另以扣案之如附表三編號1至2所示之物為被告所有
    且為其施用毒品所用之物，而依法第38條第2項規定併予聲
    請宣告沒收等語。惟按供犯罪所用、犯罪預備之物或犯罪所
    生之物，屬於犯罪行為人者，得沒收之，刑法第38條第2項
    定有明文。經查被告於警詢時供陳：該注射針筒2支不是我
    的，我不知道用途，我沒有使用。該玻璃球是我的，是用來
    阻止焊槍烙鐵損壞使用。復於偵訊時供稱：扣案物不是我的
    ，我不知道是誰的等語在卷（110年度毒偵字第2784號卷第2
    3頁、第90頁），是被告否認如附表三所示之物為其所有且
    為供其施用毒品之器具，復無其他積極證據顯示該等物品確
    為被告為本案施用毒品犯行所用之物，自無從依刑法第38條
    第2項前段規定宣告沒前開如附表三所示之物。是以，聲請
    人此部分聲請並無理由，應予駁回。
六、依刑事訴訟法第455條之36第2項，毒品危害防制條例第18條
    第1項前段，刑法第11條、第38條第2項前段、第40條第2項
    、第3項，裁定如主文。
中　　華　　民　　國　　111 　年　　11　　月　　17　　日
                  刑事第十庭    法　官　陳愷璘
以上正本證明與原本無異。
如不服本裁定，應於裁定送達後5 日內向本院提出抗告狀。
　　　　　　　　　　　　　　　  書記官　劉世揚
中　　華　　民　　國　　111 　年　　11　　月　　17　　日
　　　　　 　　　　　 
附表一：　　　　　 
編號 扣案物及數量 鑑驗結果 毒品鑑定書 1 白色結晶1袋 檢出第二級毒品甲基安非他命成分（毛重0.3970公克，驗前淨重0.1130公克，因鑑驗取用0.0044公克用罄，驗餘淨重0.1086公克）  交通部民用航空局航空醫務中心108年1月22日航藥鑑字第0000000號毒品鑑定書（108年度毒偵字第528號卷第86頁） 2 玻璃球吸食器1組 檢出第二級毒品甲基安非他命成分 同上 

附表二：
編號 　項目　  數量 說明　　　　 扣案日期；偵查案號 1 吸食器 2組 被告所有供被告為本案犯行之物 108年4月9日；108年度毒偵字第2283號 2 殘渣袋 1只 被告所有供被告為本案犯行之物 108年4月9日；108年度毒偵字第2283號 

附表三：
編號 　項目　  數量 扣案日期；偵查案號 1 吸食器 1組 110年3月24日；110年度毒偵字第2784號 2 針筒 2支 110年3月24日；110年度毒偵字第2784號